最高法院刑事判決　　　　　　一○○年度台上字第四二八一號
上　訴　人　談英俊DAM AN.
選任辯護人　王福民律師
上列上訴人因傷害致人於死案件，不服台灣高等法院中華民國一
○○年五月二十六日第二審判決（一○○年度上訴字第七一五號
，起訴案號：台灣板橋地方法院檢察署九十九年度偵字第二二四
二二號），提起上訴，本院判決如下：
    主  文
上訴駁回。
    理  由
按刑事訴訟法第三百七十七條規定，上訴於第三審法院，非以判
決違背法令為理由，不得為之。是提起第三審上訴，應以原判決
違背法令為理由，係屬法定要件。如果上訴理由書狀並未依據卷
內訴訟資料，具體指摘原判決不適用何種法則或如何適用不當，
或所指摘原判決違法情事，顯與法律規定得為第三審上訴理由之
違法情形，不相適合時，均應認其上訴為違背法律上之程式，予
以駁回。本件上訴人談英俊上訴意旨略以：(一)證人陳氏菁娥於原
審證稱被害人鄭新洲在小吃店已有要打上訴人之意思，且拉椅子
想打人，顯然被害人已先有毆打之犯意，上訴人為避免衝突即離
開現場而至公園，而被害人追蹤至公園續行挑釁。原審認上訴人
係與被害人鬥毆而排除正當防衛，判決適用法則不當。依經驗法
則，被害人之身高體型遠較上訴人壯碩，上訴人不可能主動去挑
釁。因此，被害人尾隨上訴人至公園處且追打上訴人，造成上訴
人失去重心而後仰致使手中瑞士刀往上角度插向被害人之身體，
任何人在失去重心之際而往後傾倒時，何能預見刺向身體何種部
位？況查本件雙方衝突過程，被害人仗其高大身材優勢，追逐攻
擊上訴人，上訴人確實是因被害人毆打、傷害仍在持續中進行正
當防衛，並非互毆，否則被害人之雙手手臂上不會僅殘留割痕而
無其他傷勢。又因被害人趁上訴人倒地之後仍往前進逼，才造成
上訴人所持瑞士刀往上揮舞，此亦可從被害人所受傷勢查知。(二)
陳氏菁娥於原審證稱其與上訴人僅是普通朋友關係，原審仍認本
件係上訴人與被害人爭風吃醋所致，據以量處刑期，有適用刑法
第五十七條不當之違法。(三)上訴人在原審因被害人已死亡而陳氏
菁娥未親自目睹雙方在公園追逐情形，因此聲請測謊，上訴人為
弱勢之外籍勞工，即使有人目睹亦因不關己事而不願意出庭作證
。又按測謊鑑定，雖未具有全然之準確性，仍非不得供為有罪判
決之參考，原審未為任何說明，應有違法。(四)查檢察官起訴時求
處有期徒刑八年，原審僅因被害人家屬不願意原諒上訴人即認定
第一審判決之刑期並無不當之處，未說明為何判處上訴人長達有
期徒刑十一年之理由，或有何量處重刑之特別情形存在，忽略刑
法第五十七條所列各款情形，被害人家屬原諒與否非僅為單一考
量因素，上訴人並無前科，且本件發生後，被害人家屬皆未說明
究竟如何才會寬恕上訴人。故原審刑期之認定有違反刑法第五十
七條之規定。(五)上訴人係外籍勞工，家境貧苦，來台工作，並無
多餘金錢可以賠償被害人家屬，上訴人願與被害人家屬和解，待
刑滿返回越南後，努力賺錢彌補被害人家屬，實非上訴人不願意
負責，上訴人犯罪手段並非惡劣且犯後坦承犯行，應符合刑法第
五十九條酌量減刑之要件云云。惟查原判決依憑上訴人之自白，
證人陳氏菁娥之證言，卷附新北市政府警察局板橋分局現場勘查
報告、勘查採證同意書、證物採驗紀錄表，新北市政府警察局民
國九十九年八月二十五日北縣警鑑字第○九九○一三六七五一號
鑑驗書、台灣板橋地方法院檢察署勘驗筆錄、檢驗報告書、相驗
屍體證明書及法醫研究所（九九）醫剖字第○九九一一○二五二
四號解剖報告書及（九九）醫鑑字第○九九一一○二七五八號鑑
定報告書等證據資料，資以認定上訴人有原判決事實欄所記載之
犯罪事實，因而維持第一審論處上訴人傷害人之身體，因而致人
於死罪刑之判決，駁回其在第二審之上訴，已詳述其依憑之證據
及認定之理由。並對於上訴人辯稱當時是出於正當防衛之行為云
云，經綜合調查證據之結果，認不可採，已在判決內詳予指駁，
所為論述，核與卷證資料相符，從形式上觀察，並無違背法令之
情形。按認事採證、證據之取捨及證據證明力之判斷，俱屬事實
審法院之職權，苟無違背證據法則，自不能指為違法。上訴人與
被害人間如何因陳氏菁娥爭風吃醋，在溪州公園內發生互毆，上
訴人行為時為智識成熟之成年人，對於胸部係人體心臟、肺部等
重要器官之所在，極其脆弱，如持刀械攻擊他人胸部，極易造成
他人心臟嚴重受傷，導致死亡結果之可能，其持刀傷害被害人時
，如何客觀上能預見而主觀上未預見有致被害人死亡之可能；仍
取出刀械攻擊被害人手肘，進而刺傷被害人胸部，致生死亡之加
重結果，其所為之互毆行為如何不能主張正當防衛，原判決均已
依憑上訴人之自白及陳氏菁娥之證言，於理由中詳加論述，經核
所為論敘均與卷內證據資料相符，並無認定事實不依證據或採證
違背經驗法則等違法情形存在。又刑之量定與刑法第五十九條之
酌量減輕其刑，係屬事實審法院得依職權自由裁量之事項，茍已
以行為人之責任為基礎，審酌刑法第五十七條各款所列情狀而未
逾法定刑度，即不得遽指為違法。就量刑部分，原判決已說明審
酌刑法第五十七條各款所列情形及量刑之理由，認第一審判處上
訴人有期徒刑十一年，並無不當，維持第一審之刑度，既未逾法
定刑度，又無濫用量刑權限之情形，縱未適用刑法第五十九條規
定，酌量減輕其刑，仍不得遽指為違法。再當事人或辯護人雖得
聲請證據調查，但其調查之範圍、順序及方法，仍由法院自由裁
量之，並不受當事人或辯護人意思之拘束。上訴人之選任辯護人
於原審固聲請對上訴人實施測謊，然本件上訴人始終坦承犯行，
原判決認本件依其他證據已足以證明上訴人犯罪事實，未再依辯
護人所請命上訴人接受測謊為無益之調查，亦無違法可言。上訴
意旨置原判決之論敘於不顧，徒憑己見，為事實上之爭辯，並對
原審採證認事之職權行使，任意指摘，難謂已符合首揭法定上訴
要件。其上訴違背法律上之程式，應予駁回。
據上論結，應依刑事訴訟法第三百九十五條前段，判決如主文。
中    華    民    國  一○○  年    八    月    四    日
                      最高法院刑事第十二庭
                          審判長法官  黃  正  興  
                                法官  林  秀  夫  
                                法官  許  錦  印  
                                法官  林  瑞  斌  
                                法官  謝  靜  恒  
本件正本證明與原本無異
                                      書  記  官  
中    華    民    國  一○○  年    八    月    十    日
                                                      Ｅ